【裁判字號】    94,自,202
【裁判日期】    950116
【裁判案由】    毀損等
【裁判全文】
臺灣臺北地方法院刑事裁定        九十四年度自字第二０二號
自  訴  人  甲○○
自訴代理人  陳建勳律師
            周建才律師
被      告  乙○○
上列被告因毀損等案件，經自訴人提起自訴，本院裁定如下：
    主  文
自訴駁回。
    理  由
一、自訴意旨略如附件自訴狀所載。
二、按法院或受命法官於自訴案件第一次審判期日前訊問及調查
    結果，如認為案件有刑事訴訟法第二百五十二條至第二百五
    十四條之情形者，得以裁定駁回其自訴，同法第三百二十六
    條第三項定有明文。次按犯罪事實應依證據認定之，無證據
    不得認定其犯罪事實，刑事訴訟法第一百五十四條第二項定
    有明文。又刑事訴訟法上所謂認定犯罪事實之證據，係指足
    以認定被告確有犯罪行為之積極證據而言，該項證據自須適
    合於被告犯罪事實之認定，始得採為斷罪資料。且認定不利
    於被告之事實，須依積極證據，苟積極證據不足為不利於被
    告事實之認定時，即應為有利於被告之認定，更不必有何有
    利之證據。如未能發現相當證據，或證據不足以證明，自不
    能以推測或擬制之方法，以為裁判之基礎。又刑事訴訟上證
    明之資料，無論其為直接或間接證據，均須達於通常一般之
    人均不致有所懷疑，而得確信其為真實之程度，始得據為有
    罪之認定，若其關於被告是否犯罪之證明未能達此程度，而
    有合理性懷疑之存在，致使無從形成有罪之確信，即不得遽
    為不利被告之認定，此分別有最高法院二十九年上字第三一
    ０五號、三十年上字第八一六號、四十年臺上字第八六號、
    七十六年臺上字第四九八六號判例可資參照。
三、自訴人認被告涉犯刑法三百五十四條毀損罪、第三百零五條
    恐嚇罪、第三百零六條侵入住宅罪云云，係以：自訴人甲○
    ○係臺北市○○街十二巷四一號一樓房屋（下稱四一號一樓
    房屋）所有權人，被告乙○○則係同巷四三號一樓房屋（下
    稱四三號一樓房屋）所有權人，上開二棟房屋間有一狹長空
    地（下稱系爭通道），系爭通道係四一號一樓房屋坐落基地
    之一部，自訴人購入四一號一樓房屋後，為防盜目的，在系
    爭通道裝設二道木板（下稱系爭木板），以封閉該通道，惟
    自訴人民國九十四年九月、十月間僱工施作時，被告竟向工
    人恫嚇稱：若擅自設置系爭木板，伊將逕行進入該通道拆除
    等語，自訴人因而心生畏懼。而被告於系爭木板設置完成後
    ，竟進入該通道將系爭木板拆除破壞等情，為其依據，並提
    出土地及建物登記謄本、臺北市大安地政事務所建物測量成
    果圖、四一號一樓竣工圖、系爭通道照片、報案三聯單等為
    證。訊據被告固坦承曾出言阻止工人施作系爭木板，並於系
    爭木板設置完成後，進入系爭通道將系爭木板拆卸等情，惟
    堅決否認有自訴人所指犯行，辯稱：系爭通道本可通行至後
    方防火巷，基於公共安全理由，自訴人不得阻擋，又自訴人
    將系爭木板黏貼於伊所有四三號一樓外牆，未經伊同意，且
    伊係將系爭木板拆卸後，倚靠置放於四一號一樓牆邊，並未
    破壞等語。
四、經查：自訴人主張系爭通道為四一號建物坐落基地之一部等
    情，業據提出該基地即臺北市○○區○○段一小段二四四地
    號土地登記謄本、四一號一樓建物之臺北市大安地政事務所
    建物測量成果圖、竣工圖（自證一至三）為證，並經本院依
    職權調取四三號一樓建物及坐落基地即同小段三０三三建號
    建物、同小段二四二地號土地之登記謄本在卷可稽，堪予採
    信。而自訴人主張被告進入系爭通道拆除系爭木板等情，復
    為被告所自承（本院九十四年十二月二十日、九十五年一月
    十日準備程序筆錄），自訴人所訴固非無據。惟查：
  (一)系爭通道屬四一號建物之法定空地等情，為自訴人所自陳（
    見刑事自訴狀第一頁、本院九十四年十二月二十日準備程序
    筆錄第四頁）。而自訴人於九十三年十一月四日買受四一號
    一樓房屋及坐落基地持分，同月二十二日登記為四一號一樓
    房地所有權人等情，亦經自訴人於自訴狀記載明確（刑事自
    訴狀第一頁），且有臺北市○○區○○段一小段二四四地號
    土地登記謄本附卷可稽（自證一），可以採認。自訴人購入
    四一號一樓房屋後，先擴建四一號一樓浴室至系爭通道而將
    系爭通道阻塞，經臺北市政府工務局勘查擴建部分屬違章建
    築，該違章建築經拆除後，自訴人又設置系爭木板，將系爭
    通道阻塞等情，據被告陳述在卷，且有臺北市工務局建築管
    理處違建認定範圍圖、該擴建浴室之外牆照片、違章建築拆
    除後之系爭通道照片在卷可稽（外放證物）。而自訴人於系
    爭通道之上開違章建築，係在法定空地上之增建，屬「新違
    建」等情，復經該違建認定範圍圖記載明確，被告辯稱：系
    爭通道於自訴人因擴建浴室而興建違章建築以前，可通往四
    一號、四三號房屋後方（北側）等情，並非無據。而臺北市
    大安地政事務所於九十三年九月十日測量（補測陽臺）結果
    ，系爭通道為四一號一樓之陽臺之一部，系爭通道寬０‧八
    三公尺，為南北向，該陽臺呈「ㄈ」字型，此有前開建物測
    量成果圖可稽（自證二），而該陽臺由系爭通道北端向東延
    伸之部分（亦屬該陽臺一部），即為四一號建物北側之防火
    巷等情，此經比對該建物測量成果圖及竣工圖（自證二、三
    ）甚明，而四三號一樓房屋北側亦為防火巷等情，有被告提
    出四三號一樓平面圖可查（外放證物），被告辯稱：系爭通
    道原可通往四一號、四三號房屋後方之防火巷等情，應非虛
    構，而可採認。
  (二)被告辯稱：自訴人僱工施作系爭木板時，系爭木板西端係黏
    貼於被告所有四三號一樓建物東側外牆，自訴人使用四三號
    一樓外牆固定系爭木板，並未徵得被告同意等情，此為被告
    陳述明確，自訴人對此亦不否認（本院九十五年一月十日準
    備程序筆錄），亦可採信。
  (三)綜上，系爭通道於自訴人興建上開違章建築以前，並未阻塞
    而可通往四一號、四三號房屋後方防火巷，且自訴人未經被
    告同意，擅自利用被告所有之四三號一樓外牆搭建（黏貼）
    系爭木板如前述，則被告辯稱：其主觀上認為有在系爭通道
    通行之權利，且認為自訴人搭建系爭木板之行為，妨害公共
    安全及侵害其所有權等語，並非無據。被告本此主觀認知，
    阻止自訴人所僱用之工人繼續施作系爭木板，無非基於防止
    所有權侵害之意思為之，已難認被告有何恐嚇之主觀犯意。
    又被告進而於系爭木板完工後，逕自進入系爭巷道將之拆卸
    ，縱被告所進入之系爭巷道屬自訴人所有四一號一樓建物附
    連圍繞之土地，亦難認為被告主觀上係有無故侵入住宅之犯
    意。
  (四)被告復辯稱：將系爭木板拆卸後，倚靠置放在四一號一樓外
    牆，並未破壞等情，業據提出拆卸系爭木板後該木板照片一
    幀為憑（外放證物），觀之該照片所示，系爭木板遭拆除後
    仍甚為完整，難認為系爭木板本身已遭毀棄、損壞，或喪失
    效用；並參以前開說明，可知被告主觀上係以排除自訴人對
    其所有權侵害，而非基於毀損系爭木板之犯意為之，與刑法
    第三百五十四條毀損罪之構成要件亦非符合。自訴人雖主張
    被告「破壞」系爭木板，並援引自訴狀所載證據為證（見本
    院九十五年一月十日準備程序筆錄），惟觀之自訴狀證據清
    單欄所載之：「土地及建物登記謄本」、「臺北市大安地政
    事務所測量成果圖」、「通道照片」、「報案二聯單」等證
    據，無從證明系爭木板確遭破壞之事實；自訴人聲請訊問證
    人黃鐘亮之待證事實欄記載：「證人黃鐘亮為臺北市大安區
    龍坡里里長，就本件被告恐嚇及將系爭牆板拆除之相關事實
    始末均知之甚詳」等語，自訴人聲請訊問證人林裕盛之待證
    事實欄記載：「證人林裕盛為臺北市大安區龍坡里里幹事，
    曾受自訴人所託向被告詢問該等牆板被拆除之事實，被告自
    承該等牆面係由被告拆除」等語，自訴人聲請訊問證人林建
    文之待證事實欄記載：「證人林建文受自訴人僱用，修建系
    爭牆面，而於修建時被告曾向伊恫稱，若自訴人繼續修建該
    牆面者，將逕予拆除該牆面」等語，可知自訴人所舉上開證
    人，充其量僅能證明被告阻止施作並拆除系爭木板，無從進
    而證明被告「破壞」系爭木板，自訴人此部分之主張，並非
    可採。
五、綜上，本件被告固曾出言阻止自訴人所僱工人繼續施作系爭
    木板，嗣並進入系爭通道拆除系爭木板。惟被告因系爭通道
    原可通往屋後防火巷，因而自認有通行權利，且認為自訴人
    未經伊同意使用四三號一樓外牆施作系爭木板構成侵權行為
    ，因而出言阻止，進而將系爭木板拆卸，被告主觀上難認有
    何侵入住宅、恐嚇及毀損之犯意，難以該等罪名相繩。此外
    ，本院復查無其他積極證據足認被告有自訴人所指上開罪嫌
    ，被告犯罪嫌疑不足，依照首開說明，本件自訴應予駁回。
據上論結，應依刑事訴訟法第三百二十六條第三項、第二百五十
二條第十款，裁定如主文。
中    華    民    國  九十五  年    一    月   十六   日
                  刑事第五庭 審判長法  官  黃程暉
                                   法  官  賴秀蘭
                                   法  官  高偉文
以上正本證明與原本無異
如不服本裁定應於送達後五日內向本院提出抗告狀
                                書記官  張華瓊
中    華    民    國  九十五  年    一    月   十九   日


司法院資訊處製作；財團法人民間司法改革基金會備份。
